【裁判字號】    91,上訴,3248
【裁判日期】    920226
【裁判案由】    侵占等
【裁判全文】
臺灣高等法院刑事判決                          九十一年度上訴字第三二四八號
    上  訴  人
    即  被  告  甲○○
右上訴人因偽造文書等案件，不服臺灣桃園地方法院九十一年度訴字第五二二號，中
華民國九十一年九月十八日第一審判決（起訴案號：臺灣桃園地方法院檢察署九十一
年度偵字第二六二六號）提起上訴，本院判決如左：
    主  文
上訴駁回。
    事  實
一、甲○○前有賭博前科，又於民國八十九年間因違反毒品危害防制條例案件，經台
    灣新竹地方法院判處有期徒刑五月，如易科罰金，以三百元折算一日，嗣經裁定
    免除其刑確定（不構成累犯），猶不知警惕。其係設址於桃園縣桃園市○○路○
    段四九五號「速邁樂加油站」之員工，負責加油及收取客戶加油款項等業務，為
    從事業務之人，於九十年十一月八日十七時十三分及廿九分許，在上址「速邁樂
    加油站」，甲○○分別為客人丙○○、乙○○（起訴書誤載為鄭米貞）加油，由
    丙○○持英商渣打銀行台北分行（下稱渣打銀行）所發行信用卡（卡號：000
    0－0000－0000－0000號）、乙○○持華僑銀行所發行信用卡（卡
    號：0000－0000－0000－0000號）簽帳付款後，其疏未將信用
    卡歸還，見丙○○、乙○○二人亦忘記取回信用卡即駕車離去，甲○○因一時貪
    念，竟基於意圖為自己不法所有之概括犯意，明知其收受上開二張信用卡係業務
    上持有之物，在上址加油站內侵占入己後。復單獨一人、或夥同與其具有犯意聯
    絡不詳真實姓名綽號「麻將」、「大偉」二名成年男子及綽號「恐龍」之成年女
    子、或夥同與其具有犯意聯絡不詳真實姓名之成年男子朋友二人、綽號「大偉」
    、「晏成」之成年男子及綽號「小真」成年女子，基於意圖為自己不法之所有及
    行使偽造私文書之概括犯意，分別於如附表一、二所示時、地，由甲○○或由其
    友人持丙○○、乙○○之信用卡刷卡消費，向各該商店之不知情店員提出各該信
    用卡，使其陷於錯誤，同意讓甲○○等人以該信用卡刷卡付款，甲○○或其友人
    即於信用卡簽帳單上偽簽詳如附表一、二所示之「丙○○」、「乙○○」之署名
    （一式二聯，經複寫為顧客存根聯及特約商店存根聯），而偽造「丙○○」、「
    乙○○」名義之私文書，足生損害於丙○○、乙○○，並於簽妥後持交詳如附表
    一、二所示之各該商店店員核對，致渠等人於核對簽帳單上之簽名與該信用卡上
    之簽名相符後，誤認甲○○或其友人為合法之持卡人而陷於錯誤，交付財物或提
    供服務（消費時間、地點、金額、物品、價值及偽簽署名詳如附表一、二所示）
    ，並將該經偽造簽帳單中之顧客存根聯交付甲○○或其友人，而留存商店存根聯
    ，足生損害於詳如附表一、二所示商店、渣打銀行、華僑銀行及丙○○、乙○○
    本人。嗣經丙○○、乙○○發現信用卡遺失，向渣打銀行、華僑銀行掛失，始知
    該信用卡已遭人盜用而報警。嗣為警循線於同年十一月十日十五時許，在上址「
    速邁樂加油站」查獲甲○○，始偵悉上情。
二、案經丙○○、乙○○桃園縣警察局桃園分局報請台灣桃園地方法院檢察署檢察官
    偵查起訴。
    理  由
一、原審訊據被告甲○○除矢口否認有如附表一編號二所示之犯行外，餘均坦承不諱
    ，並經告訴人丙○○於警訊時及原審調查時、告訴人乙○○於警訊時指訴綦詳，
    核與證人即渣打銀行職員董玨蘋於原審調查時、證人即華僑銀行職員李誠益於原
    審調查時證述之情節相符，並有渣打銀行及華僑銀行信用卡一般交易帳單資料查
    詢表各乙紙、如附表一、二所示之簽帳單各乙紙、渣打銀行九十一年四月二十六
    日（九一）渣信字第０四四二函乙紙在卷足按。雖被告於原審辯稱：其未有如附
    表一編號二所示之犯行，是其將丙○○信用卡借予詳如附表一編號二所示友人使
    用云云，但查：被告於警訊時供稱：「（在好樂迪ＫＴＶ消費，用何人信用卡刷
    ？由何人簽名？）用丙○○信用卡刷。由我不知名朋友簽名。」、「跟四個朋友
    去消費。」等語（見偵卷第五頁）、繼於經警移送檢察官偵查時，供稱：「（丙○○之信用卡總共盜刷幾筆？），．．．不曉得刷幾筆，是我盜刷，但簽名是一
    女子所簽。」等語在卷（見偵卷第十九頁），雖被告嗣於原審審理時辯稱：其未
    前往好樂迪ＫＴＶ消費，是其將丙○○信用卡借予友人使用刷卡消費云云，然按
    當事人事後翻異案發當初之陳述，依經驗法則，案發當時之供述較少權衡利害得
    失或受他人干預，比之事後翻異之詞，自較為可採，即所謂「案重初供」之原則
    ，且互核被告之警訊及偵查中供詞大致相符，是自以被告於警訊中及偵查中之供
    詞較為可採；復觀之，告訴人丙○○上開信用卡九十年十一月八日十七時十三分
    經被告侵占入己後，均由被告持有中，故被告顯係於如附表一編號二所示時、地
    ，夥同綽號「麻將」、「大偉」二名成年男子及綽號「恐龍」之成年女子前往消
    費，並由綽號「恐龍」之女子冒用告訴人丙○○之名義簽名消費，否則果如被告
    所稱，其未一同前往該ＫＴＶ消費，則其豈會知悉當時消費簽帳之人數及何人簽
    名之理？足稽被告所辯顯係卸責之詞，委無足採。綜上，本件事證明確，被告犯
    行洵堪認定。
二、核被告係「速邁樂加油站」之員工，負責加油及收取客戶加油款項等業務，為從
    事業務之人，其將業務上所持有之丙○○、乙○○上開信用卡各一張，連續侵占
    入己，或單獨一人或夥同其友人持以刷卡消費，同時由其本人、或其友人在信用
    卡簽帳單上以複寫方式同時偽造如附表一、二所示之「丙○○」、「乙○○」署
    押，而偽造完成二聯式該二人名義之簽帳單，且將該偽造之簽帳單交予信用卡特
    約商店行使而詐得上開財物，核其所為，係犯刑法第三百三十六條第二項之業務
    侵占罪、同法第二百十六條、第二百十條之行使偽造私文書罪、同法第三百三十
    九條第一項之詐欺取財罪。其偽造如附表一、二所示「丙○○」、「乙○○」名
    義署押之行為，乃偽造私文書之階段行為；其於偽造私文書後，復持以行使，偽
    造私文書之低度行為，應為行使之高度行為所吸收，均不另論罪。又被告雖在各
    該次刷卡消費，以複寫方式同時在簽帳單之顧客存根聯、特約商店存根聯偽造「
    丙○○」、「乙○○」名義署押二枚而偽造私文書二紙，且將該偽造之特約商店
    存根聯交與各該商店店員收執留存，惟其於各該次冒用他人名義盜刷信用卡消費
    ，均分別基於一犯意，侵害一個法益，屬單純一罪。其就如附表一編號二及如附
    表二所示之行使偽造私文書、詐欺取財犯行，分別與不詳真實姓名綽號「麻將」
    、「大偉」二名成年男子及綽號「恐龍」之成年女子、及不詳真實姓名之成年男
    子朋友二人、綽號「大偉」、「晏成」之成年男子及綽號「小真」成年女子間，
    有犯意之聯絡，行為之分擔，均為共同正犯。又其先後二次業務侵占犯行，及就
    如附表一、二所示之行使偽造私文書、詐欺取財犯行，均時間緊接，犯罪構成要
    件相同，顯均係基於概括犯意為之，為連續犯，應分別論以一業務侵占罪、行使
    偽造私文書罪、詐欺取財罪，並依法加重其刑。又公訴人雖未就被告詳如附表一
    編號四、五所示行使偽造私文書、詐欺取財犯行提起公訴，惟此部分與被告經提
    起公訴如附表一編號一、二、三所示及如附表二所示犯行，有連續犯裁判上一罪
    之關係，為起訴效力所及，本院自得併以審理，附此敘明。至其所犯前開業務侵
    占罪、行使偽造私文書罪與詐欺取財罪三罪之間，具有方法結果之牽連關係，應
    依刑法第五十五條之規定，從一重業務侵占罪處斷。原審以上訴人罪證明確，適
    用刑法第二十八條、第五十六條、第三百三十六條第二項、第二百十六條、第二
    百十條、第三百三十九條第一項、第五十五條、第二百十九條，罰金罰鍰提高標
    準條例第一條前段，審酌被告犯罪動機、目的、手段、品行、不思正途，以侵占
    業務上持有之信用卡消費，危害社會經濟秩序及真正持卡人之權益，且已主動向
    華僑銀行繳納盜刷信用卡款項，有華僑銀行存款憑條乙紙在卷足按，並表示願償
    還被害人丙○○之上開信用卡遭盜用之款項及犯後之態度等一切情狀，處有期徒
    刑柒月。又以如附表一、二所示消費簽帳單留存特約商店存根聯上偽造之「丙○○」署押五枚、「乙○○」署押二枚，應依刑法第二百十九條規定宣告沒收。並
    敘明前開信用卡消費簽帳單之特約商店存根聯，雖為供被告犯罪所用之物，然已
    為前開特約商店留存而保有，依法不得宣告沒收。至於偽造「丙○○」名義之渣
    打銀行消費簽帳單顧客存根聯五張、及偽造「乙○○」名義之華僑銀行消費簽帳
    單顧客存根聯二張，為被告因犯罪所得之物且為被告所有留存收執，但已遭其丟
    棄而滅失，業據被告供明在卷，故不為宣告沒收。認事用法均無不合，量刑亦屬
    適當，上訴論旨，空言指摘原判決不當，為無理由，應予駁回。
三、被告經合法傳喚，無正當理由不到庭，爰不待其陳述逕行判決。
據上論斷，應依刑事訴訟法第三百六十八條、第三百七十一條，判決如主文。
本案經檢察官朱兆民到庭執行職務。
中    華    民    國    九十二    年       二       月      二十六      日
                              臺灣高等法院刑事第八庭
                                  審判長法  官  陳  祐  治
                                        法  官  王  炳  梁
                                        法  官  楊  炳  禎
右正本證明與原本無異。
如不服本判決應於收受送達後十日內向本院提出上訴書狀，其未敘述上訴之理由者並
得於提起上訴後十日內向本院補提理由書（均須按他造當事人之人數附繕本）。
                                        書記官  廖  素  花
中    華    民    國    九十二    年       三       月         四       日
附表一：被告冒用被害人丙○○之渣打銀行信用卡（卡號：0000－0000－0
000－0000）刷卡消費部分：
┌──┬──────┬────────┬───────┬───────┐
│編號│行為時間、地│行  為  方  式  │詐得財物或服務│偽簽署押      │
│    │點          │                │              │              │
├──┼──────┼────────┼───────┼───────┤
│一  │九十年十一月│由甲○○持丙○○│二００元      │丙○○二枚（顧│
│    │八日廿一時五│之信用卡，於簽帳│              │客存根聯及特約│
│    │十八分      │單上偽簽丙○○之│              │商店存根聯各一│
│    │            │署名後，持交不知│              │枚）          │
│    │桃園縣桃園市│情加油站員工，詐│              │              │
│    │國際路二段四│購價值新台幣（下│              │              │
│    │九五速邁樂加│同）二百元之汽油│              │              │
│    │油站        │得手。          │              │              │
├──┼──────┼────────┼───────┼───────┤
│二  │九十年十一月│甲○○夥同有犯意│二、九０七元  │丙○○二枚（顧│
│    │九日三時廿八│聯絡之不詳真實姓│              │客存根聯及特約│
│    │分          │名綽號「麻將」、│              │商店存根聯各一│
│    │            │「大偉」之二名成│              │枚）          │
│    │桃園縣中壢市│年男子及綽號「恐│              │              │
│    │環北路四００│龍」之成年女子，│              │              │
│    │號十七樓之五│至上址ＫＴＶ消費│              │              │
│    │「好樂迪ＫＴ│後，由綽號「恐龍│              │              │
│    │Ｖ」（起訴書│」之成年女子持羅│              │              │
│    │誤載為桃園市│玉雲之信用卡，於│              │              │
│    │中正路三六六│簽帳單上偽簽羅玉│              │              │
│    │號「好樂迪Ｋ│雲署名後，持交不│              │              │
│    │ＴＶ」）    │知情店員，以此法│              │              │
│    │            │共同詐得價值二千│              │              │
│    │            │九百零七元之消費│              │              │
│    │            │服務得手。      │              │              │
├──┼──────┼────────┼───────┼───────┤
│三  │九十年十一月│由甲○○於上開理│七、六八０元  │丙○○二枚（顧│
│    │九日六時四十│容院理容後，持羅│              │客存根聯及特約│
│    │六分        │玉雲之信用卡，在│              │商店存根聯各一│
│    │            │簽帳單上偽簽羅玉│              │枚）          │
│    │桃園縣桃園市│雲之署名後，持交│              │              │
│    │三民路二段一│上開理容院不知情│              │              │
│    │二七號香格里│員工，詐得價值七│              │              │
│    │拉理髮廳    │千六百八十元之消│              │              │
│    │            │費服務。        │              │              │
├──┼──────┼────────┼───────┼───────┤
│四  │九十年十一月│由甲○○持丙○○│五、０四０元  │丙○○二枚（顧│
│    │九日十五時十│之信用卡，於簽帳│              │客存根聯及特約│
│    │五分        │單上偽簽丙○○之│              │商店存根聯各一│
│    │            │署名後，持交不知│              │枚）          │
│    │桃園縣桃園市│情商店人員，詐購│              │              │
│    │四維街一六八│價值新台幣五千零│              │              │
│    │號晃慶商行  │肆拾元之商品得手│              │              │
│    │            │。              │              │              │
├──┼──────┼────────┼───────┼───────┤
│五  │九十年十一月│由甲○○持丙○○│五、０四０元  │丙○○二枚（顧│
│    │九日十六時三│之信用卡，於簽帳│              │客存根聯及特約│
│    │十二分      │單上偽簽丙○○之│              │商店存根聯各一│
│    │            │署名後，持交不知│              │枚）          │
│    │桃園縣桃園市│情商店人員，詐購│              │              │
│    │玖順菸酒商行│價值新台幣五千零│              │              │
│    │            │肆拾元之菸酒等商│              │              │
│    │            │品得手          │              │              │
│    │            │。              │              │              │
└──┴──────┴────────┴───────┴───────┘
附表二：被告冒用被害人乙○○之華僑銀行信用卡（卡號：卡號：0000－000
0－0000－0000）刷卡消費部分：
┌──┬──────┬────────┬───────┬───────┐
│編號│行為時間、地│行  為  方  式  │詐得財物或消費│偽簽署押      │
│    │點          │                │服務          │              │
├──┼──────┼────────┼───────┼───────┤
│一  │九十年十一月│由甲○○夥同具有│四、四００元  │乙○○二枚（顧│
│    │九日一時廿五│犯意聯絡之不詳真│              │客存根聯及特約│
│    │分          │實姓名之成年男子│              │商店存根聯各一│
│    │            │朋友二人、綽號「│              │枚）          │
│    │            │大偉」、「晏成」│              │              │
│    │            │之成年男子及綽號│              │              │
│    │桃園縣桃園市│「小真」成年女子│              │              │
│    │永安路廿號「│共六人，由綽號「│              │              │
│    │延路夢」酒家│小真」之女子，持│              │              │
│    │            │甲○○所交付之鄭│              │              │
│    │            │米真信用卡，於簽│              │              │
│    │            │帳單上偽簽乙○○│              │              │
│    │            │署名後，持交不知│              │              │
│    │            │情店員，以此法共│              │              │
│    │            │同詐得價值四千四│              │              │
│    │            │百元之消費服務。│              │              │
├──┼──────┼────────┼───────┼───────┤
│二  │九十年十一月│由甲○○夥同具有│一、七六０元  │乙○○二枚（顧│
│    │九日一時廿七│犯意聯絡之不詳真│              │客存根聯及特約│
│    │分          │實姓名之成年男子│              │商店存根聯各一│
│    │            │朋友二人、綽號「│              │枚）          │
│    │            │大偉」、「晏成」│              │              │
│    │            │之成年男子及綽號│              │              │
│    │桃園縣桃園市│「小真」成年女子│              │              │
│    │永安路廿號「│共六人，由綽號「│              │              │
│    │延路夢」酒家│小真」之女子，持│              │              │
│    │            │甲○○所交付之鄭│              │              │
│    │            │米真信用卡，於簽│              │              │
│    │            │帳單上偽簽乙○○│              │      │
│    │            │署名後，持交不知│              │              │
│    │            │情店員，以此法共│              │              │
│    │            │同詐得價值一千七│              │              │
│    │            │百六十元之消費服│              │              │
│    │            │務。            │              │              │
└──┴──────┴────────┴───────┴───────┘
附錄法條：
刑法第三百三十六條
對於公務上或因公益所持有之物，犯前條第一項之罪者，處一年以上七年以下有期徒
刑，得併科五千元以下罰金。
對於業務上所持有之物，犯前條第一項之罪者，處六月以上五年以下有期徒刑，得併
科三千元以下罰金。
前二項之未遂犯罰之。
刑法第二百十六條
行使第二百十條至第二百十五條之文書者，依偽造、變造文書或登載不實事項或使登
載不實事項之規定處斷。
刑法第二百十條
偽造、變造私文書，足以生損害於公眾或他人者，處五年以下有期徒刑。
刑法第三百三十九條
意圖為自己或第三人不法之所有，以詐術使人將本人或第三人之物交付者，處五年以
下有期徒刑、拘役或科或併科一千元（已提高十倍為一萬元）以下罰金。
以前項方法得財產上不法之利益或使第三人得之者，亦同。
前二項之未遂犯罰之。
刑法第二百十九條
偽造之印章、印文或署押，不問屬於犯人與否，沒收之。


司法院資訊處製作；財團法人民間司法改革基金會備份。
